臺灣宜蘭地方法院民事裁定　
110年度消債更字第19號
聲  請  人
即債 務 人  林增龍  
代  理  人  陳馨強律師
債  權  人  國泰世華商業銀行股份有限公司

法定代理人  郭明鑑  


債  權  人  兆豐國際商業銀行股份有限公司

法定代理人  張兆順  
代  理  人  林勵之  
債  權  人  菲商菲律賓首都銀行股份有限公司

法定代理人  蔡光超  
債  權  人  聯邦商業銀行股份有限公司


法定代理人  林鴻聯  
代  理  人  吳昶毅  
債  權  人  遠東國際商業銀行股份有限公司


法定代理人  周添財  


債  權  人  玉山商業銀行股份有限公司


法定代理人  黃男州  
代  理  人  朱逸君  
債  權  人  台新國際商業銀行股份有限公司


法定代理人  尚瑞強  
債  權  人  安泰商業銀行股份有限公司


法定代理人  丁予康  
代  理  人  羅漢璇  
債  權  人  滙誠第一資產管理股份有限公司

法定代理人  莊仲沼  


債  權  人  台灣金聯資產管理股份有限公司


法定代理人  施俊吉  
代  理  人  方一珊  
債  權  人  良京實業股份有限公司

法定代理人  平川秀一郎



債  權  人  滙誠第二資產管理股份有限公司

法定代理人  莊仲沼  


債  權  人  新加坡商艾星國際有限公司台灣分公司

法定代理人  曾慧雯  


債  權  人  萬榮行銷股份有限公司

法定代理人  呂豫文  


債  權  人  林雅惠  
債  權  人  曾建智  
上列聲請人因消費者債務清理事件聲請更生，本院裁定如下：
    主  文
更生之聲請駁回。
聲請程序費用由聲請人負擔。
    理  由
一、按債務人對於金融機構負債務者，在聲請更生或清算前，應
    向最大債權金融機構請求協商債務清償方案，或向其住、居
    所地之法院或鄉、鎮、市、區調解委員會聲請債務清理之調
    解，消費者債務清理條例（下稱消債條例）第151條第1項定
    有明文。次按，債務人不能清償債務或有不能清償之虞，且
    無擔保或無優先權之本金及利息債務總額未逾新臺幣（下同
    ）1,200萬元者，於法院裁定開始清算程序或宣告破產前，
    得向法院聲請更生，觀諸消債條例第3條、第42條第1項規定
    自明。又法院開始更生程序之裁定，應載明其年、月、日、
    時，並即時發生效力。法院開始更生或清算程序後，得命司
    法事務官進行更生或清算程序，必要時得選任律師、會計師
    或其他適當之自然人或法人一人為監督人或管理人，復為消
    債條例第45條第1項、第16條所明定。
二、本件聲請意旨略以：聲請人前因有不能清償債務之情事，而
    於民國110年5月6日向本院聲請與相對人等進行前置調解，
    因兩造就債務清償方案之履行條件未能合致而不成立。又聲
    請人目前積欠債務總額為5,480,034元，每月平均收入約為3
    4,000元，扣除每月必要生活費用後，聲請人實無能力償還
    目前所負債務，而有不能清償之情事，且聲請人無擔保或無
    優先權之債務總額未逾1,200萬元，復未經法院裁定開始清
    算程序或宣告破產，爰聲請准予更生等語。
三、經查：
  ㈠聲請人以其有不能清償債務情事，向本院聲請消費者債務清
    理前置調解，經本院以110年度司消債調字第10號受理在案
    ，而最大債權金融機構台新商業銀行股份有限公司（下稱台
    新銀行）提出前置調解金融機構無擔保債務還款分配表，提
    供分180期、零利率、每期金額7,035元之還款方案，因雙方
    就還款條件無法達成協議，致於110年2月24日調解不成立等
    情，經本院依職權調取110年度司消債調字第10號全卷核閱
    無誤，自堪信為真實。故聲請人已踐行向最大債權金融機構
    請求協商債務清償方案之程序，始向本院提出更生之聲請，
    於程序上即無不合之處。是以，本院自應綜合聲請人目前全
    部收支及財產狀況，評估其是否已達不能維持符合人性尊嚴
    之最低生活條件，而有「不能清償債務或有不能清償之虞」
    之情形。
  ㈡聲請人雖主張其所積欠債務總額為5,482,034元，然經本院函
    詢各該債權人關於聲請人計算至110年8月23日為止，包含本
    金及利息等在內之所積欠無擔保或無優先權債務總額，經菲
    商菲律賓首都銀行股份有限公司臺北分公司陳報債權為141,
    969元、玉山商業銀行股份有限公司陳報債權金額為385,778
    元、兆豐商業銀行股份有限公司陳報債權金額為333,015元
    、國泰世華商業銀行股份有限公司陳報債權金額為1,544,00
    5元、台新銀行陳報債權金額為1,035,211元、遠東國際商業
    銀行股份有限公司陳報債權金額為557,806元、滙誠第二資
    產管理有限公司陳報債權金額為2,163元、新加坡商艾星國
    際有限公司臺灣分公司陳報債權金額為31,396元、滙誠第一
    資產管理有限公司陳報債權金額為991,889元、聯邦商業銀
    行股份有限公司陳報債權金額為597,034元、台灣金聯資產
    管理股份有限公司陳報債權金額為488,778元、安泰商業銀
    行股份有限公司陳報債權金額為147,934元、良京實業股份
    有限公司陳報債權金額為431,806元、萬榮行銷股份有限公
    司陳報債權金額為975,947元及211,100元，林雅慧陳報債權
    額為800,000元。是聲請人之債務總額應為6,688,784元。
  ㈢聲請人於聲請本件更生時主張其在欣緯通運股份有限公司（
    下稱欣緯公司）擔任挖土機司機及兼職碼頭工，每月薪資約
    為84,000元（見本院卷第63頁），嗣後具狀改稱因工作表現
    不佳，現薪資僅有34,000元（見本院卷第349頁）等情，固
    據其提出110年10月薪資明細表為憑，然查前揭薪資明細表
    並無欣緯公司核章或說明，已難信為真實，且經本院於110
    年10月18日及111年3月8日發函予欣緯公司請其提供聲請人
    之薪資相關資料，均未獲回覆，難認聲請人稱其薪資減少乙
    節確為真實，本院認應仍以聲請人原聲請時陳報之84,000元
    作為核算聲請人目前每月償債能力之依據，始屬適當。
  ㈣又按債務人聲請更生或清算時所提財產及收入狀況說明書，
    其表明每月必要支出之數額，與本條例第64條之2第1項、第
    2項規定之認定標準相符者，毋庸記載原因、種類及提出證
    明文件；債務人必要生活費用，以最近一年衛生福利部或直
    轄市政府所公告當地區每人每月最低生活費一點二倍定之。
    受扶養者之必要生活費用，準用第一項規定計算基準數額，
    並依債務人依法應負擔扶養義務之比例認定之，消債條例施
    行細則第21條之1第3項、消債條例第64條之2第1、2項定有
    明文。聲請人前稱其每月支出約47,338元，然未具其提出任
    何單據以實其說。嗣改主張因其實際生活居住地位於桃園市
    ，改依衛生福利部公告111年桃園市每人每月最低生活費為1
    5,281元之1.2倍即18,337元（計算式：12,388元×1.2＝18,33
    7元，元以下四捨五入）之標準計算，應可採信，爰以18,33
    7元作為認定聲請人每月必要支出之衡量依據。
　㈤至聲請人主張其每月需扶養母親蕭玉桂，每月支出10,000元
    ，並提出戶籍謄本為證。然查，聲請人之母親蕭玉桂自105
    年6月起領有勞工保險老年給付，按月領有34,791元，迄今
    仍持續發給中，且另有領取其配偶之國民年金保險遺屬年金
    ，自109年1月起每月領取3,772元，其每月收入合計有38,56
    3元，此有勞動部勞工保險局110年10月25日保普老字第1101
    3047370號函附卷可參（見本院卷第207至209頁），尚難認
    其母親蕭玉桂確有受聲請人扶養之必要。
  ㈥從而，以聲請人平均每月84,000元之收入扣除每月自身必要
    生活費用18,337元後，所剩之餘額為65,663元，顯足以負擔
    最大債權金融機構台新銀行於前置協商所提供分180期、零
    利率、月付金額7,035元之還款方案，而縱依聲請人稱其現
    有收入為34,000元，扣除每月自身必要生活費用18,337元後
    ，尚有15,663元，亦仍有餘力得依前置協商之條件履行，況
    聲請人聲請本件更生時，亦提出每月清償13,000元及10,000
    元之方案（見本院卷第111頁、第367頁），當認聲請人於此
    範圍內有清償能力，可認聲請人亦有能力履行前置協商之還
    款方案，然聲請人逕行表示無法負擔上開還款條件並執意聲
    請更生，實難謂聲請人有清償債務之誠意。且衡諸聲請人為
    68年12月7日生，現年42歲正值盛年，距法定強制退休年齡6
    5歲，一般可預期尚有長達23年餘職業生涯，當有能力可逐
    期償還所欠債務，且倘以聲請人每月所得餘額65,663元之百
    分之80清償債務，至其退休時止，總清償數額為14,498,390
    元（計算式：65,663元122380％＝14,498,390，小數點以
    下四捨五入），顯已逾債務總額6,688,784元，客觀上似無
    使聲請人陷於無法重建更生困境之具體危險。況聲請人每月
    所得餘額為65,663元，參以聲請人目前積欠之債務金額，如
    不再加計利息、違約金，倘聲請人能將餘額全數用於清償債
    務，當可大幅縮短其還款清償期限，約8.4年即可清償完畢
    （計算式：6,688,784元65,66312≒8.4）。倘聲請人有還
    款之誠意，應當誠實面對債務，再與債權銀行重啟協商程序
    ，謀求適當可行之清償方案。是本院審酌聲請人之收支狀況
    、債權人之還款方案、暨其之年齡及仍可工作而有所得收入
    之年數尚久，實難認聲請人之客觀經濟狀態有不能清償債務
    或不能清償之虞之情形存在。聲請人實應於能力範圍內，盡
    力工作、撙節開支以清償債務，方符合消債條例兼顧保障債
    權人公平受償及重建復甦債務人經濟生活之立法目的。
四、綜上所述，本件客觀上既難認聲請人有不能清償債務或有不
    能清償之虞之情事存在，核與消債條例第3條所定要件不符
    ，並經本院於111年3月21日命聲請人到庭陳述在案，揆諸前
    開法律規定，聲請人本件更生之聲請，為無理由，應予駁回
    ，爰裁定如主文。
中　　華　　民　　國　　111 　年　　7 　　月　　13　　日
                  民事庭法  官  黃淑芳
以上正本係照原本作成。
如不服本裁定應於送達後10日內向本院提出抗告狀，並繳納抗告
費新臺幣1,000元。
中　　華　　民　　國　　111 　年　　7 　　月　　13　　日
                        書記官　廖文瑜